---
title: "PhD Landings"
author: "Author - Diana Feijó"
date: "Update Date - `r Sys.Date()`"
output:
  word_document: default
  pdf_document: default
fig_height: 10
fig_width: 16
date_initial: Initial Date - 2022-01-20
---
<script>
    $(document).ready(function() {
      $head = $('#header');
      $head.prepend('<img src=\"C:/Users/diana/Google Drive/Cavalices/Dados/Frota_cerco/ipma2.png\" style=\"float: right; width: 10%;\"/>')
    });
 </script>

```{r package, echo=F, warning=F, message = F}

knitr::opts_chunk$set(echo = FALSE, warning = FALSE, message = FALSE)

library(dplyr)
library(ggplot2)
library(gridExtra)

```

```{r dados finais, echo=F, message = F}

rm(list = ls())

setwd("C:\\Users\\diana\\Google Drive\\Cavalices\\Dados\\Frota_cerco")

## vou buscar os dados já preparados para parecer do ANE

load("C:\\Users\\diana\\Google Drive\\Cavalices\\Dados\\Frota_cerco\\frotacerco_land_2003_2020.RData")

```

```{r funcao}
## funcao para breaks x axis

every_nth <- function(n) {
  return(function(x) {x[c(TRUE, rep(FALSE, n - 1))]})
}

```

Fica aqui a série temporal dos desembarques dos principais pelágicos realizados pela frota de cerco por ano e zona (Noroeste, Sudoeste e Sul) no período de 2003 até 2020 (Fig. 1 a 3), verificando-se o aumento de desembarques de biqueirão nos últimos 5 anos a Noroeste da costa portuguesa. 

```{r plot desembarques area, fig.width=20, fig.height=10, echo=F, message = F}

pelagicos <- c("PIL", "MAS", "HOM", "ANE") ## confirmar se não quero acrscentar mais spp

frotafinal_land[frotafinal_land$EESPECIE %in% pelagicos,] %>%
  filter(year_sale %in% c(2005:2020)) %>% 
  group_by(year_sale, EESPECIE) %>% 
  summarise(QVENDA=sum(QVENDA)/1000000) %>% 
    ggplot(aes(x=year_sale, y=QVENDA, group=EESPECIE, color=EESPECIE)) +
     geom_line(size = 0.8) +
    facet_wrap(.~EESPECIE, scales= "free")+
      theme_bw()+
      # theme(panel.background = element_blank(),
      # axis.line = element_line(color='black'),legend.title = element_blank())+
    theme(axis.text.x = element_text(angle = 0), legend.position="none") +
    labs(y = "Landgings (thousand ton)", fill='')+
  scale_fill_brewer(palette="Paired") +
  scale_x_discrete(breaks = every_nth(n = 2)) +
geom_smooth(method="lm", formula=y~x, color="black", linetype = 2,size = 0.5)

```

Fig. 1: Série temporal dos desembarques anuais para os 4 principais pelágicos  realizados pela frota de cerco, desde 2005 até 2020. Legenda de cores: PIL – sardinha, MAS – cavala, HOM – carapau-branco, ANE – biqueirão.

```{r, fig.width=20, fig.height=10, echo=F}

frotafinal_land[frotafinal_land$EESPECIE %in% pelagicos,] %>%
  filter(year_sale %in% c(2005:2020)) %>% 
  group_by(year_sale, zona, EESPECIE) %>% 
  summarise(QVENDA=sum(QVENDA)/1000000) %>% 
    ggplot(aes(x=year_sale, y=QVENDA, group=EESPECIE, color=EESPECIE)) +
     geom_line(size = 0.8) +
    facet_wrap(zona~EESPECIE, scales= "free")+
      theme_bw()+  
      # theme(panel.background = element_blank(), 
      #     axis.line = element_line(color='black'),legend.title = element_blank())+
    theme(axis.text.x = element_text(angle = 0), legend.position="none") +
    labs(y = "Landgings (thousand ton)", fill='')+
  scale_fill_brewer(palette="Paired") +
  scale_x_discrete(breaks = every_nth(n = 2)) +
geom_smooth(method="lm", formula=y~x, color="black", linetype = 2,size = 0.5)

```

Fig. 2: Série temporal dos desembarques anuais para os 4 principais pelágicos realizados pela frota de cerco por zona, desde 2005 até 2020. Legenda de cores: PIL – sardinha, MAS – cavala, HOM – carapau-branco, ANE – biqueirão.

```{r, fig.width=20, fig.height=10, echo=F, warning=F}

plotPIL <- frotafinal_land[frotafinal_land$EESPECIE == "PIL",] %>%
  filter(year_sale %in% c(2005:2020)) %>% 
  group_by(year_sale, zona, EESPECIE) %>% 
  summarise(QVENDA=sum(QVENDA)/1000000) %>% 
    ggplot(aes(x=year_sale, y=QVENDA, group=EESPECIE, color=EESPECIE)) +
     geom_line(size = 0.8, color = "blue") +
    facet_grid(zona~EESPECIE, scales= "free")+
      theme_bw()+  
      # theme(panel.background = element_blank(), 
      #     axis.line = element_line(color='black'),legend.title = element_blank())+
    theme(axis.text.x = element_text(angle = 0), legend.position="none") +
    labs(y = "Landgings (thousand ton)", fill='')+
  scale_x_discrete(breaks = every_nth(n = 2)) +
  scale_fill_brewer(palette="Paired") +
geom_smooth(method="lm", formula=y~x, color="black", linetype = 2,size = 0.5)

plotMAS <-frotafinal_land[frotafinal_land$EESPECIE == "MAS",] %>%
  filter(year_sale %in% c(2005:2020)) %>% 
  group_by(year_sale, zona, EESPECIE) %>% 
  summarise(QVENDA=sum(QVENDA)/1000000) %>% 
    ggplot(aes(x=year_sale, y=QVENDA, group=EESPECIE, color=EESPECIE)) +
     geom_line(size = 0.8, color = "green") +
    facet_grid(zona~EESPECIE, scales= "free")+
      theme_bw()+  
      # theme(panel.background = element_blank(), 
      #     axis.line = element_line(color='black'),legend.title = element_blank())+
    theme(axis.text.x = element_text(angle = 0), legend.position="none") +
     labs(y = "", x="")+
    # labs(y = "Landgings (thousand ton)", fill='')+
  scale_x_discrete(breaks = every_nth(n = 2)) +
  scale_fill_brewer(palette="Paired") +
geom_smooth(method="lm", formula=y~x, color="black", linetype = 2,size = 0.5)

plotHOM <-frotafinal_land[frotafinal_land$EESPECIE == "HOM",] %>%
  filter(year_sale %in% c(2005:2020)) %>% 
  group_by(year_sale, zona, EESPECIE) %>% 
  summarise(QVENDA=sum(QVENDA)/1000000) %>% 
    ggplot(aes(x=year_sale, y=QVENDA, group=EESPECIE, color=EESPECIE)) +
     geom_line(size = 0.8, color = "orange") +
    facet_grid(zona~EESPECIE, scales= "free")+
      theme_bw()+  
      # theme(panel.background = element_blank(), 
      #     axis.line = element_line(color='black'),legend.title = element_blank())+
    theme(axis.text.x = element_text(angle = 0), legend.position="none") +
     labs(y = "", x="")+
    # labs(y = "Landgings (thousand ton)", fill='')+
  scale_x_discrete(breaks = every_nth(n = 2)) +
  scale_fill_brewer(palette="Paired") +
geom_smooth(method="lm", formula=y~x, color="black", linetype = 2,size = 0.5)

plotANE <-frotafinal_land[frotafinal_land$EESPECIE == "ANE",] %>%
  filter(year_sale %in% c(2005:2020)) %>% 
  group_by(year_sale, zona, EESPECIE) %>% 
  summarise(QVENDA=sum(QVENDA)/1000000) %>% 
    ggplot(aes(x=year_sale, y=QVENDA, group=EESPECIE, color=EESPECIE)) +
     geom_line(size = 0.8, color = "red") +
    facet_grid(zona~EESPECIE, scales= "free")+
      theme_bw()+  
      # theme(panel.background = element_blank(), 
      #     axis.line = element_line(color='black'),legend.title = element_blank())+
    theme(axis.text.x = element_text(angle = 0), legend.position="none") +
     labs(y = "", x="")+
    # labs(y = "Landgings (thousand ton)", fill='')+
  scale_x_discrete(breaks = every_nth(n = 2)) +
  scale_fill_brewer(palette="Paired") +
geom_smooth(method="lm", formula=y~x, color="black", linetype = 2,size = 0.5)

grid.arrange(plotPIL, plotMAS, plotHOM, plotANE, ncol=4)

```

Fig. 2a: Série temporal dos desembarques anuais para os 4 principais pelágicos realizados pela frota de cerco por zona, desde 2005 até 2020. Legenda de cores: PIL – sardinha, MAS – cavala, HOM – carapau-branco, ANE – biqueirão.

```{r plot desembarqes mea ano area,fig.width=20, fig.height=10, echo=F, message = F}

frotafinal_land[frotafinal_land$EESPECIE %in% pelagicos,] %>%
  filter(year_sale %in% c(2005:2020)) %>% 
  group_by(year_sale,mes_ano, zona, EESPECIE) %>% 
  summarise(QVENDA=sum(QVENDA)/1000) %>% 
    ggplot(aes(x=mes_ano, y=QVENDA, group=EESPECIE, color=EESPECIE)) +
     geom_line(size = 0.8) +
    facet_wrap(zona~EESPECIE, scales= "free")+
      theme_bw()+  
      # theme(panel.background = element_blank(), 
      #     axis.line = element_line(color='black'),legend.title = element_blank())+
    theme(axis.text.x = element_text(angle = 0), legend.position="none") +
    labs(y = "Landgings (ton)", fill='')+
   scale_x_discrete(breaks = every_nth(n = 24)) +
  scale_fill_brewer(palette="Paired") +
geom_smooth(method="lm", formula=y~x, color="black", linetype = 2,size = 0.5)

```

Fig. 3: Série temporal dos desembarques mensais para os 4 principais pelágicos realizados pela frota de cerco por zona, desde 2005 até 2020. Legenda de cores: PIL – sardinha, MAS – cavala, HOM – carapau-branco, ANE – biqueirão.

```{r, fig.width=20, fig.height=10, echo=F}

plotPIL1 <- frotafinal_land[frotafinal_land$EESPECIE == "PIL",] %>%
  filter(year_sale %in% c(2005:2020)) %>% 
  group_by(year_sale, mes_ano, zona, EESPECIE) %>% 
  summarise(QVENDA=sum(QVENDA)/1000) %>% 
    ggplot(aes(x=mes_ano, y=QVENDA, group=EESPECIE, color=EESPECIE)) +
     geom_line(size = 0.5, color = "blue") +
    facet_grid(zona~EESPECIE, scales= "free")+
      theme_bw()+  
      # theme(panel.background = element_blank(), 
      #     axis.line = element_line(color='black'),legend.title = element_blank())+
    theme(axis.text.x = element_text(angle = 90), legend.position="none") +
      # labs(y = "", x="")+
    labs(y = "Landings (ton)", x= "Month_year", fill='')+
  scale_x_discrete(breaks = every_nth(n = 24)) +
  scale_fill_brewer(palette="Paired") +
geom_smooth(method="lm", formula=y~x, color="black", linetype = 2,size = 0.5)

plotMAS1 <-frotafinal_land[frotafinal_land$EESPECIE == "MAS",] %>%
  filter(year_sale %in% c(2005:2020)) %>% 
  group_by(year_sale,mes_ano, zona, EESPECIE) %>% 
  summarise(QVENDA=sum(QVENDA)/1000) %>% 
    ggplot(aes(x=mes_ano, y=QVENDA, group=EESPECIE, color=EESPECIE)) +
     geom_line(size = 0.5, color = "green") +
    facet_grid(zona~EESPECIE, scales= "free")+
      theme_bw()+  
      # theme(panel.background = element_blank(), 
      #     axis.line = element_line(color='black'),legend.title = element_blank())+
    theme(axis.text.x = element_text(angle = 90), legend.position="none") +
      labs(y = "", x="")+
    # labs(y = "Landings (ton)", fill='')+
  scale_x_discrete(breaks = every_nth(n = 24)) +
  scale_fill_brewer(palette="Paired") +
geom_smooth(method="lm", formula=y~x, color="black", linetype = 2,size = 0.5)

plotHOM1 <-frotafinal_land[frotafinal_land$EESPECIE == "HOM",] %>%
  filter(year_sale %in% c(2005:2020)) %>% 
  group_by(year_sale,mes_ano, zona, EESPECIE) %>% 
  summarise(QVENDA=sum(QVENDA)/1000) %>% 
    ggplot(aes(x=mes_ano, y=QVENDA, group=EESPECIE, color=EESPECIE)) +
     geom_line(size = 0.5, color = "orange") +
    facet_grid(zona~EESPECIE, scales= "free")+
      theme_bw()+  
      # theme(panel.background = element_blank(), 
      #     axis.line = element_line(color='black'),legend.title = element_blank())+
    theme(axis.text.x = element_text(angle = 90), legend.position="none") +
      labs(y = "", x="Month_year")+
    # labs(y = "Landings (ton)", fill='')+
  scale_x_discrete(breaks = every_nth(n = 24)) +
  scale_fill_brewer(palette="Paired") +
geom_smooth(method="lm", formula=y~x, color="black", linetype = 2,size = 0.5)

plotANE1 <-frotafinal_land[frotafinal_land$EESPECIE == "ANE",] %>%
  filter(year_sale %in% c(2005:2020)) %>% 
  group_by(year_sale, mes_ano, zona, EESPECIE) %>% 
  summarise(QVENDA=sum(QVENDA)/1000) %>% 
    ggplot(aes(x=mes_ano, y=QVENDA, group=EESPECIE, color=EESPECIE)) +
     geom_line(size = 0.5, color = "red") +
    facet_grid(zona~EESPECIE, scales= "free")+
      theme_bw()+  
      # theme(panel.background = element_blank(), 
      #     axis.line = element_line(color='black'),legend.title = element_blank())+
    theme(axis.text.x = element_text(angle = 90), legend.position="none") +
      labs(y = "", x="")+
    # labs(y = "Landings (ton)", fill='')+
  scale_x_discrete(breaks = every_nth(n = 24)) +
  scale_fill_brewer(palette="Paired") +
geom_smooth(method="lm", formula=y~x, color="black", linetype = 2,size = 0.5)

grid.arrange(plotPIL1, plotMAS1, plotHOM1, plotANE1, ncol=4)

```

Fig. 3a: Série temporal dos desembarques mensais para os 4 principais pelágicos realizados pela frota de cerco por zona, desde 2005 até 2020. Legenda de cores: PIL – sardinha, MAS – cavala, HOM – carapau-branco, ANE – biqueirão.

Caso olharmos para valores atingidos por cada uma das espécies pelágicas e o seu desembarque acumulado, podemos ter uma ideia da dinâmica de cada zona.

```{r}

sum_land <- frotafinal_land %>% 
    group_by(EESPECIE, zona, year_sale) %>%
    summarise(VVENDA_final= sum(VVENDA)/1000000,   # milhoes euros
              QVENDA_final= sum(QVENDA)/1000000) # mil toneladas
 
# sort(sum_land$QVENDA_final, decreasing = T)
```

Tabela 3: Desembarques  no cerco e respectivo valor economico das espécies desembarcadas pelágicas por ano e zona entre 2005-2020.

```{r tabela 1, echo=T}

frotafinal_land %>% 
    group_by(EESPECIE, year_sale) %>%
    summarise(VVENDA_final= sum(VVENDA)/1000000,   # milhoes euros
              QVENDA_final= sum(QVENDA)/1000000) 

```

Tabela 2: Desembarques  no cerco e respectivo valor economico das espécies desembarcadas com mais de mil ton por ano, por ano e zona entre 2005-2020.

```{r tabela 2, echo=T}
sum_land %>% 
  filter(QVENDA_final>1) ## desembarques com mais 1 mil ton

```

Tabela 3: Desembarques  no cerco e respectivo valor economico das espécies desembarcadas com mais de 1 ton por ano, por ano e zona entre 2005-2020.

```{r tabela 3, echo=T}

sum_land %>% 
  filter(QVENDA_final>0.001) ## desembarques com mais 1 ton

```

```{r, fig.width=20, fig.height=10}

frotafinal_land %>% 
    group_by(EESPECIE, zona, year_sale) %>%
    summarise(VVENDA_final= sum(VVENDA)/1000000, # milhoes euros
              QVENDA_final= sum(QVENDA)/1000) %>%  # toneladas
    filter(EESPECIE %in% pelagicos) %>% 
    ggplot(aes(x=year_sale)) +
  geom_line(aes(x=year_sale, y=VVENDA_final, group=EESPECIE, color=EESPECIE), size = 0.8) +
 theme_bw()+  
      # theme(panel.background = element_blank(), 
      #     axis.line = element_line(color='black'),legend.title = element_blank())+
    theme(axis.text.x = element_text(angle = 0)) +
  facet_wrap(.~zona) +
   scale_x_discrete(breaks = every_nth(n = 2)) +
  scale_color_discrete(name="") +
  labs(x = "Ano", y = "Valor (millions eur)")

```

Fig. 4: Série temporal do valores anuais para os 4 principais pelágicos realizados pela frota de cerco por zona, desde 2005 até 2020. Legenda de cores: PIL – sardinha, MAS – cavala, HOM – carapau-branco, ANE – biqueirão.

```{r, fig.width=20, fig.height=15, echo=F}

## para calcular prop de eixos

# x <- frotafinal_land %>% 
#     group_by(EESPECIE, zona, year_sale) %>%
#     summarise(VVENDA_final= sum(VVENDA)/1000000,   # milhoes euros
#               QVENDA_final= sum(QVENDA)/1000000) %>%  # mil toneladas
#     filter(EESPECIE %in% pelagicos)
# 
# max(x$QVENDA_final)/max(x$VVENDA_final)

frotafinal_land %>% 
    group_by(EESPECIE, zona, year_sale) %>%
    summarise(VVENDA_final= sum(VVENDA)/1000000,   # milhoes euros
              QVENDA_final= sum(QVENDA)/1000000) %>%  # mil toneladas
    filter(EESPECIE %in% pelagicos) %>% 
    ggplot(aes(x=year_sale)) +
  geom_line(aes(x=year_sale, y=QVENDA_final, group=EESPECIE, color= EESPECIE),size = 0.8) +
  geom_line(aes(x=year_sale, y=VVENDA_final, group=EESPECIE, color=EESPECIE), color="black", size = 0.8) +
  theme_bw()+
  theme(axis.text.x = element_text(angle = 0),legend.position="bottom") +
  facet_wrap(EESPECIE~zona, scales= "free", ncol = 3) +
   # scale_color_discrete(name="") +
   scale_x_discrete(breaks = every_nth(n = 2)) +
   scale_y_continuous("Landings (thousand ton)", 
                     sec.axis = sec_axis(~ . *1.7, ## imptt ver a prop de escalas e é com *n qquer coisa
                      name = "valor (millions eur)")) 

```

Fig. 4a: Série temporal do valores anuais versus desembarques para os 4 principais pelágicos realizados pela frota de cerco por zona, desde 2005 até 2020. Legenda de cores: PIL – sardinha, MAS – cavala, HOM – carapau-branco, ANE – biqueirão.

```{r, fig.width=20, fig.height=15}

frotafinal_land %>% 
    group_by(EESPECIE, zona, year_sale, mes_ano) %>%
    summarise(VVENDA_final= sum(VVENDA)/1000000, # milhoes euros
              QVENDA_final= sum(QVENDA)/1000) %>%  # toneladas
    filter(EESPECIE %in% pelagicos) %>% 
    ggplot(aes(x=year_sale)) +
  geom_line(aes(x=mes_ano, y=VVENDA_final, group=EESPECIE, color=EESPECIE), size = 0.8) +
 theme_bw()+  
      # theme(panel.background = element_blank(), 
      #     axis.line = element_line(color='black'),legend.title = element_blank())+
    theme(axis.text.x = element_text(angle = 0), legend.position = "none", element_blank()) +
  facet_wrap(EESPECIE~zona, scales="free", ncol=3) +
   scale_x_discrete(breaks = every_nth(n = 24)) +
  scale_color_discrete(name="") +
  labs(x = "month_sale", y = "Valor (millions eur)")

```

Fig. 5: Série temporal do valores mensais para os 4 principais pelágicos realizados pela frota de cerco por zona, desde 2005 até 2020. Legenda de cores: PIL – sardinha, MAS – cavala, HOM – carapau-branco, ANE – biqueirão.

```{r,fig.width=20, fig.height=18}

## para calcular prop de eixos

# x <- frotafinal_land %>%
#     group_by(EESPECIE, zona, year_sale, mes_ano) %>%
#     summarise(VVENDA_final= sum(VVENDA)/1000000,   # milhoes euros
#               QVENDA_final= sum(QVENDA)/1000000) %>%  # mil toneladas
#     filter(EESPECIE %in% pelagicos)
# 
# max(x$QVENDA_final)/max(x$VVENDA_final)

frotafinal_land %>% 
    group_by(EESPECIE, zona, year_sale, mes_ano) %>%
    summarise(VVENDA_final= sum(VVENDA)/1000000,   # milhoes euros
              QVENDA_final= sum(QVENDA)/1000000) %>%  # mil toneladas
    filter(EESPECIE %in% pelagicos) %>% 
    ggplot(aes(x=year_sale)) +
  geom_line(aes(x=mes_ano, y=QVENDA_final, group=EESPECIE, color= EESPECIE),size = 0.8) +
  geom_line(aes(x=mes_ano, y=VVENDA_final, group=EESPECIE, color=EESPECIE), color="black", size = 0.8) +
  theme_bw()+
  theme(axis.text.x = element_text(angle = 0),legend.position="bottom", legend.title = element_blank()) +
  facet_wrap(EESPECIE~zona, scales= "free", ncol = 3) +
   # scale_color_discrete(name="") +
   scale_x_discrete(breaks = every_nth(n = 2)) +
   scale_y_continuous("Landings (thousand ton)", 
                     sec.axis = sec_axis(~ . *0.7, ## imptt ver a prop de escalas e é com *n qquer coisa
                      name = "valor (millions eur)")) 

```

Fig. 5a: Série temporal do valores anuais versus desembarques para os 4 principais pelágicos realizados pela frota de cerco por zona, desde 2005 até 2020. Legenda de cores: PIL – sardinha, MAS – cavala, HOM – carapau-branco, ANE – biqueirão.

## Nota: Incluir as outras spp

```{r plot sem prop area, fig.width=20, fig.height=10, echo=F, warning=F, message = F}

frotafinal_land[frotafinal_land$EESPECIE %in% pelagicos,] %>%
  filter(year_sale %in% c(2005:2020)) %>%
    group_by(year_sale, zona, EESPECIE) %>%
  summarise(QVENDA=sum(QVENDA)/1000000) %>%
  ggplot(aes(x=year_sale, y=QVENDA)) +
    geom_bar(aes(fill=EESPECIE), stat='identity', position="stack") +
    facet_wrap(.~zona)+
      theme_bw()+  
      # theme(panel.background = element_blank(), 
      #     axis.line = element_line(color='black'),legend.title = element_blank())+
    theme(axis.text.x = element_text(angle = 90),legend.title = element_blank()) +
    labs(y = "Landings (thousand ton)")+
  scale_x_discrete(breaks = every_nth(n = 2)) +
  scale_fill_brewer(palette="Paired")

```

Fig. 6: Desembarques acumulados para os 4 principais pelágicos realizados pela frota de cerco por zona, desde 2005 até 2020.

```{r plot em prop area, fig.width=20, fig.height=10, echo=F, warning=F, message = F}

frotafinal_land[frotafinal_land$EESPECIE %in% pelagicos,] %>% 
  filter(year_sale %in% c(2005:2020)) %>%
    group_by(year_sale, zona, EESPECIE) %>%
  summarise(QVENDA=sum(QVENDA)/1000) %>%
  ggplot(aes(x=year_sale, y=QVENDA, group=zona, fill=EESPECIE)) +
    geom_bar(stat= "identity", position="fill") +
    facet_wrap(.~zona)+
      theme_bw()+  
      # theme(panel.background = element_blank(), 
      #     axis.line = element_line(color='black'),legend.title = element_blank())+
    theme(axis.text.x = element_text(angle = 90),legend.title = element_blank()) +
  scale_x_discrete(breaks = every_nth(n = 2)) +
    labs(y = "landing pelagic species (%)") +
  scale_fill_brewer(palette="Paired")

``` 

Fig. 7: Desembarques em % para os 4 principais pelágicos realizados pela frota de cerco por zona, desde 2005 até 2020.

```{r,fig.width=20, fig.height=10}

frotafinal_land %>%
  filter(year_sale %in% c(2005:2020)) %>%
    group_by(year_sale, zona, EESPECIE, ETAMANHO) %>%
  summarise(QVENDA=sum(QVENDA)/1000000) %>%
  filter(EESPECIE %in% pelagicos) %>% 
  ggplot(aes(x=year_sale, y=QVENDA)) +
    geom_bar(aes(fill=EESPECIE), stat='identity', position="stack") +
    facet_grid(ETAMANHO~zona, scales="free" )+
      theme_bw()+  
    theme(axis.text.x = element_text(angle = 0),legend.title = element_blank(), legend.position = "bottom") +
    labs(y = "Landings (thousand ton)")+
  scale_x_discrete(breaks = every_nth(n = 2)) +
  scale_fill_brewer(palette="Paired")

```

Fig. 8: Desembarques acumulados para os 4 principais pelágicos realizados pela frota de cerco por zona e por tamanho comercial, desde 2005 até 2020.

Fica aqui a série temporal dos desembarques de principais pelágicos realizados pela frota de cerco por ano, porto e zona (Noroeste, Sudoeste e Sul) no período de 2003 até 2020 (Fig. 9 a 11). 

```{r plot desembarques porto area NW, fig.width=20, fig.height=10, echo=F, message = F}

frotafinal_land[frotafinal_land$EESPECIE %in% pelagicos & frotafinal_land$zona=="NW",] %>%
  filter(year_sale %in% c(2005:2020)) %>% 
  filter(PORTO != "AFURADA") %>%  ## tirar o ruido este porto
  group_by(year_sale, zona, PORTO, EESPECIE) %>% 
  summarise(QVENDA=sum(QVENDA)/1000000) %>% 
    ggplot(aes(x=year_sale, y=QVENDA, group=EESPECIE, color=EESPECIE)) +
     geom_line(size = 0.6) +
    facet_grid(PORTO~zona, scales= "free_y")+
    theme_bw()+  
      # theme(panel.background = element_blank(), 
      #     axis.line = element_line(color='black'),legend.title = element_blank())+
    theme(axis.text.x = element_text(angle = 0),legend.title = element_blank(), legend.position = "bottom") +
  scale_x_discrete(breaks = every_nth(n = 2)) +
    labs(y = "Landgings (thousand ton)")

```
 
Fig. 9: Série temporal do valores anuais para os 4 principais pelágicos realizados pela frota de cerco por zona e principais portos de desembarques NW, desde 2005 até 2020. Legenda de cores: PIL – sardinha, MAS – cavala, HOM – carapau-branco, ANE – biqueirão.
 
```{r plot desembarques porto area SW, fig.width=20, fig.height=10, echo=F, message = F}

frotafinal_land[frotafinal_land$EESPECIE %in% pelagicos & frotafinal_land$zona=="SW",] %>%
  filter(year_sale %in% c(2005:2020)) %>% 
  filter(!PORTO %in% c("CASCAIS", "COSTA DA CAPARICA")) %>%  ## tirar o ruido este porto
  group_by(year_sale, zona, PORTO, EESPECIE) %>% 
  summarise(QVENDA=sum(QVENDA)/1000000) %>% 
    ggplot(aes(x=year_sale, y=QVENDA, group=EESPECIE, color=EESPECIE)) +
     geom_line(size = 0.6) +
    facet_grid(PORTO~zona, scales= "free_y")+
      theme_bw()+  
      # theme(panel.background = element_blank(), 
      #     axis.line = element_line(color='black'),legend.title = element_blank())+
    theme(axis.text.x = element_text(angle = 0),legend.title = element_blank(), legend.position = "bottom") +
   scale_x_discrete(breaks = every_nth(n = 2)) +
    labs(y = "Landings (thousand ton)")

```

Fig. 10: Série temporal do valores anuais para os 4 principais pelágicos realizados pela frota de cerco por zona e principais portos de desembarques SW, desde 2005 até 2020. Legenda de cores: PIL – sardinha, MAS – cavala, HOM – carapau-branco, ANE – biqueirão.

```{r plot desembarques porto area Sul, fig.width=20, fig.height=10, echo=F, message = F}

frotafinal_land[frotafinal_land$EESPECIE %in% pelagicos & frotafinal_land$zona=="S",] %>%
  filter(year_sale %in% c(2005:2020)) %>% 
  filter(!PORTO %in% c("TAVIRA", "VRSA")) %>%  ## tirar o ruido este porto
  group_by(year_sale, zona, PORTO, EESPECIE) %>% 
  summarise(QVENDA=sum(QVENDA)/1000000) %>% 
    ggplot(aes(x=year_sale, y=QVENDA, group=EESPECIE, color=EESPECIE)) +
     geom_line(size = 0.6) +
    facet_grid(PORTO~zona, scales= "free_y")+
     theme_bw()+  
      # theme(panel.background = element_blank(), 
      #     axis.line = element_line(color='black'),legend.title = element_blank())+
    theme(axis.text.x = element_text(angle = 0),legend.title = element_blank(), legend.position = "bottom") +
   scale_x_discrete(breaks = every_nth(n = 2)) +
    labs(y = "Landings (thousand ton)")

```

Fig. 11: Série temporal do valores anuais para os 4 principais pelágicos realizados pela frota de cerco por zona e principais portos de desembarques S, desde 2005 até 2020. Legenda de cores: PIL – sardinha, MAS – cavala, HOM – carapau-branco, ANE – biqueirão.

Apresenta-se série temporal dos desembarques  de sardinha realizados pela frota de cerco por ano, porto e zona (Noroeste, Sudoeste e Sul) no período de 2003 até 2020 (Fig. 12 a 15).  
 
```{r plot porto area PIL, fig.width=20, fig.height=10, echo=F, message = F}

frotafinal_land[frotafinal_land$EESPECIE %in% c("PIL"),] %>%
  filter(year_sale %in% c(2005:2020)) %>% 
  filter(zona =="NW") %>% 
  filter(!PORTO %in% c("AFURADA", "VIANA DO CASTELO", "POVOA DO VARZIM")) %>%  ## tirar o ruido este porto
  group_by(year_sale, zona, PORTO, EESPECIE) %>% 
  summarise(QVENDA=sum(QVENDA)/1000) %>% 
    ggplot(aes(x=year_sale, y=QVENDA, group=EESPECIE, color=EESPECIE)) +
   geom_line(size = 0.6) +
    # geom_bar(stat="identity")+
    facet_grid(zona~PORTO, scales= "free_y")+
     theme_bw()+  
      # theme(panel.background = element_blank(), 
      #     axis.line = element_line(color='black'),legend.title = element_blank())+
    theme(axis.text.x = element_text(angle = 0),legend.title = element_blank(), legend.position = "bottom") +
    scale_x_discrete(breaks = every_nth(n = 2)) +
    labs(y = "PIL (ton)")

```
 
Fig. 12: Desembarques anuais de sardinha realizados pela frota de cerco por zona e principais portos de desembarques NW, desde 2005 até 2020.

```{r, fig.width=20, fig.height=10, echo=F}

frotafinal_land[frotafinal_land$EESPECIE %in% c("PIL"),] %>%
  filter(year_sale %in% c(2005:2020)) %>% 
  filter(zona =="SW") %>% 
  filter(!PORTO %in% c("CASCAIS", "COSTA DA CAPARICA")) %>%  ## tirar o ruido este porto
  group_by(year_sale, zona, PORTO, EESPECIE) %>% 
  summarise(QVENDA=sum(QVENDA)/1000) %>% 
    ggplot(aes(x=year_sale, y=QVENDA, group=EESPECIE, color=EESPECIE)) +
    geom_line(size = 0.6) +
    # geom_bar(stat="identity")+
    facet_grid(zona~PORTO, scales= "free_y")+
     theme_bw()+  
      # theme(panel.background = element_blank(), 
      #     axis.line = element_line(color='black'),legend.title = element_blank())+
    theme(axis.text.x = element_text(angle = 0),legend.title = element_blank(), legend.position = "bottom") +
    scale_x_discrete(breaks = every_nth(n = 2)) +
    labs(y = "PIL (ton)")

```

Fig. 13: Desembarques anuais de sardinha realizados pela frota de cerco por zona e principais portos de desembarques SW, desde 2005 até 2020.

```{r, fig.width=20, fig.height=10, echo=F}

frotafinal_land[frotafinal_land$EESPECIE %in% c("PIL"),] %>%
  filter(year_sale %in% c(2005:2020)) %>% 
  filter(zona =="S") %>% 
  filter(!PORTO %in% c("TAVIRA", "VRSA")) %>%  ## tirar o ruido este porto
  group_by(year_sale, zona, PORTO, EESPECIE) %>% 
  summarise(QVENDA=sum(QVENDA)/1000) %>% 
    ggplot(aes(x=year_sale, y=QVENDA, group=EESPECIE, color=EESPECIE)) +
    geom_line(size = 0.6) +
    # geom_bar(stat="identity")+
    facet_grid(zona~PORTO, scales= "free_y")+
      theme_bw()+  
      # theme(panel.background = element_blank(), 
      #     axis.line = element_line(color='black'),legend.title = element_blank())+
    theme(axis.text.x = element_text(angle = 0),legend.title = element_blank(), legend.position = "bottom") +
    scale_x_discrete(breaks = every_nth(n = 2)) +
    labs(y = "PIL (ton)")

``` 

Fig. 14: Desembarques anuais de sardinha realizados pela frota de cerco por zona e principais portos de desembarques S, desde 2005 até 2020.

```{r, fig.width=20, fig.height=10, echo=F}

Portos_menores_PIL <- c("AFURADA", "VIANA DO CASTELO", "POVOA DO VARZIM",
                    "CASCAIS", "COSTA DA CAPARICA", 
                    "TAVIRA", "VRSA")

frotafinal_land[frotafinal_land$EESPECIE %in% c("PIL"),] %>%
  filter(year_sale %in% c(2005:2020)) %>% 
  # filter(zona =="S") %>% 
  filter(!PORTO %in% Portos_menores_PIL) %>%  ## tirar o ruido este porto
  group_by(year_sale, zona, PORTO, EESPECIE) %>% 
  summarise(QVENDA=sum(QVENDA)/1000) %>% 
    ggplot(aes(x=year_sale, y=QVENDA, group=EESPECIE, color=EESPECIE)) +
    geom_line(size = 0.6) +
    # geom_bar(stat="identity")+
    facet_wrap(zona~PORTO, scales= "free_y", ncol=4)+
      theme_bw()+  
      # theme(panel.background = element_blank(), 
      #     axis.line = element_line(color='black'),legend.title = element_blank())+
    theme(axis.text.x = element_text(angle = 0),legend.title = element_blank(), legend.position = "bottom") +
    scale_x_discrete(breaks = every_nth(n = 2)) +
    labs(y = "PIL (ton)")

``` 

Fig. 15: Desembarques anuais de sardinha realizados pela frota de cerco por zona e principais portos de desembarques nacionais, desde 2005 até 2020. 

Apresenta-se série temporal dos desembarques mensais  de sardinha realizados pela frota de cerco por zona (Noroeste, Sudoeste e Sul) no período de 2003 até 2020 (Fig. 16 a 17).

```{r plot desembarques mes ano ST area PIL 2, fig.width=20, fig.height=10, echo=F, message = F}

frotafinal_land[frotafinal_land$EESPECIE=="PIL",] %>%
  filter(year_sale %in% c(2005:2020)) %>%
  # filter(zona == "S") %>%
  group_by(year_sale, mes_ano) %>%
  summarise(QVENDA=sum(QVENDA)/1000) %>%
    ggplot(aes(x=mes_ano, y=QVENDA, group=year_sale, color=year_sale)) +
     geom_line() +
      theme_bw()+  
      # theme(panel.background = element_blank(), 
      #     axis.line = element_line(color='black'),legend.title = element_blank())+
    theme(axis.text.x = element_text(angle = 0),legend.title = element_blank(), legend.position = "none") +
  scale_x_discrete(breaks = every_nth(n = 24)) +
    labs(y = "PIL (ton)")

```    
 
Fig. 16: Desembarques mensais de sardinha realizados pela frota de cerco desde 2005 até 2020. 

```{r plot desembarques mensais ST area PIL, fig.width=20, fig.height=10, echo=F, message = F}

frotafinal_land[frotafinal_land$EESPECIE=="PIL",] %>%
  filter(year_sale %in% c(2005:2020)) %>% 
  group_by(year_sale, month_sale, zona) %>% 
  summarise(QVENDA=sum(QVENDA)/1000) %>% 
    ggplot(aes(x=month_sale, y=QVENDA, group=year_sale, color=year_sale)) +
     geom_line() +
    facet_grid(zona~., scales= "free_y")+
      theme_bw()+  
      # theme(panel.background = element_blank(), 
      #     axis.line = element_line(color='black'),legend.title = element_blank())+
    theme(axis.text.x = element_text(angle = 0), legend.title = element_blank(), legend.position = "none") +
    labs(y = "PIL (ton)")

``` 
 
Fig. 17: Desembarques mensais de sardinha realizados pela frota de cerco por zona, desde 2005 até 2020.
 
Apresenta-se série temporal dos desembarques  de cavala realizados pela frota de cerco por ano, porto e zona (Noroeste, Sudoeste e Sul) no período de 2003 até 2020 (Fig. 18 a 21). 

```{r plot porto area MAS, fig.width=20, fig.height=10, echo=F, message = F}

frotafinal_land[frotafinal_land$EESPECIE %in% c("MAS"),] %>%
  filter(year_sale %in% c(2005:2020)) %>% 
  filter(zona =="NW") %>% 
  filter(!PORTO %in% c("AFURADA", "VIANA DO CASTELO", "POVOA DO VARZIM")) %>%  ## tirar o ruido este porto
  group_by(year_sale, zona, PORTO, EESPECIE) %>% 
  summarise(QVENDA=sum(QVENDA)/1000) %>% 
    ggplot(aes(x=year_sale, y=QVENDA, group=EESPECIE, color=EESPECIE)) +
    geom_line(size = 0.6) +
    # geom_bar(stat="identity")+
    facet_grid(zona~PORTO, scales= "free_y")+
     theme_bw()+  
      # theme(panel.background = element_blank(), 
      #     axis.line = element_line(color='black'),legend.title = element_blank())+
    theme(axis.text.x = element_text(angle = 0), legend.title = element_blank(), legend.position = "none") +
    scale_x_discrete(breaks = every_nth(n = 2)) +
    labs(y = "MAS (ton)")

```

Fig. 18: Desembarques mensais de cavala realizados pela frota de cerco por zona NW e nos portos principais, desde 2005 até 2020. 
 
```{r, fig.width=20, fig.height=10, echo=F}

frotafinal_land[frotafinal_land$EESPECIE %in% c("MAS"),] %>%
  filter(year_sale %in% c(2005:2020)) %>% 
  filter(zona =="SW") %>% 
  filter(!PORTO %in% c("CASCAIS", "COSTA DA CAPARICA", "NAZARE", "SETUBAL")) %>%  ## tirar o ruido este porto
  group_by(year_sale, zona, PORTO, EESPECIE) %>% 
  summarise(QVENDA=sum(QVENDA)/1000) %>% 
    ggplot(aes(x=year_sale, y=QVENDA, group=EESPECIE, color=EESPECIE)) +
    geom_line(size = 0.6) +
    # geom_bar(stat="identity")+
    facet_grid(zona~PORTO, scales= "free_y")+
     theme_bw()+  
      # theme(panel.background = element_blank(), 
      #     axis.line = element_line(color='black'),legend.title = element_blank())+
    theme(axis.text.x = element_text(angle = 0), legend.title = element_blank(), legend.position = "none") +
    scale_x_discrete(breaks = every_nth(n = 2)) +
    labs(y = "MAS (ton)")

```

Fig. 19: Desembarques mensais de cavala realizados pela frota de cerco por zona SW e nos portos principais, desde 2005 até 2020. 

```{r, fig.width=20, fig.height=10, echo=F}

frotafinal_land[frotafinal_land$EESPECIE %in% c("MAS"),] %>%
  filter(year_sale %in% c(2005:2020)) %>% 
  filter(zona =="S") %>% 
  filter(!PORTO %in% c("TAVIRA", "VRSA", "LAGOS", "SAGRES")) %>%  ## tirar o ruido este porto
  group_by(year_sale, zona, PORTO, EESPECIE) %>% 
  summarise(QVENDA=sum(QVENDA)/1000) %>% 
    ggplot(aes(x=year_sale, y=QVENDA, group=EESPECIE, color=EESPECIE)) +
    geom_line(size = 0.6) +
    # geom_bar(stat="identity")+
    facet_grid(zona~PORTO, scales= "free_y") +
    theme_bw()+  
      # theme(panel.background = element_blank(), 
      #     axis.line = element_line(color='black'),legend.title = element_blank())+
    theme(axis.text.x = element_text(angle = 0), legend.title = element_blank(), legend.position = "none") +
    scale_x_discrete(breaks = every_nth(n = 2)) +
    labs(y = "MAS (ton)")

```  

Fig. 20: Desembarques mensais de cavala realizados pela frota de cerco por zona S e nos portos principais, desde 2005 até 2020. 

```{r, fig.width=20, fig.height=10, echo=F}

Portos_menores_MAS <- c("AFURADA", "VIANA DO CASTELO", "POVOA DO VARZIM",
                    "CASCAIS", "COSTA DA CAPARICA", "NAZARE", "SETUBAL",
                    "TAVIRA", "VRSA","LAGOS", "SAGRES")

frotafinal_land[frotafinal_land$EESPECIE %in% c("MAS"),] %>%
  filter(year_sale %in% c(2005:2020)) %>% 
  # filter(zona =="S") %>% 
  filter(!PORTO %in% Portos_menores_MAS) %>%  ## tirar o ruido este porto
  group_by(year_sale, zona, PORTO, EESPECIE) %>% 
  summarise(QVENDA=sum(QVENDA)/1000) %>% 
    ggplot(aes(x=year_sale, y=QVENDA, group=EESPECIE, color=EESPECIE)) +
    geom_line(size = 0.6) +
    # geom_bar(stat="identity")+
    facet_wrap(zona~PORTO, scales= "free_y", ncol=4) +
    theme_bw()+  
      # theme(panel.background = element_blank(), 
      #     axis.line = element_line(color='black'),legend.title = element_blank())+
    theme(axis.text.x = element_text(angle = 0), legend.title = element_blank(), legend.position = "none") +
    scale_x_discrete(breaks = every_nth(n = 2)) +
    labs(y = "MAS (ton)")

```  

Fig. 21: Desembarques mensais de cavala realizados pela frota de cerco por zona e nos portos principais, desde 2005 até 2020. 

Apresenta-se série temporal dos desembarques mensais  de cavala realizados pela frota de cerco por zona (Noroeste, Sudoeste e Sul) no período de 2003 até 2020 (Fig. 22 a 23). 

```{r plot desembarques mes ano ST area MAS 2, fig.width=20, fig.height=10, echo=F, message = F}

frotafinal_land[frotafinal_land$EESPECIE=="MAS",] %>%
  filter(year_sale %in% c(2005:2020)) %>%
  # filter(zona == "SW") %>%
  group_by(year_sale, mes_ano) %>%
  summarise(QVENDA=sum(QVENDA)/1000) %>%
    ggplot(aes(x=mes_ano, y=QVENDA, group=year_sale, color=year_sale)) +
     geom_line() +
    # facet_grid(zona~., scales= "free_y")+
      theme_bw()+  
      # theme(panel.background = element_blank(), 
      #     axis.line = element_line(color='black'),legend.title = element_blank())+
    theme(axis.text.x = element_text(angle = 0), legend.title = element_blank(), legend.position = "none") +
    scale_x_discrete(breaks = every_nth(n = 24)) +
    labs(y = "MAS (ton)")

```    
 
Fig. 22: Desembarques mensais de cavala realizados pela frota de cerco desde 2005 até 2020. 
 
```{r plot desembarques mensais ST area MAS, fig.width=20, fig.height=10, echo=F, message = F}

frotafinal_land[frotafinal_land$EESPECIE=="MAS",] %>%
  filter(year_sale %in% c(2005:2020)) %>% 
  group_by(year_sale, month_sale, zona) %>% 
  summarise(QVENDA=sum(QVENDA)/1000) %>% 
    ggplot(aes(x=month_sale, y=QVENDA, group=year_sale, color=year_sale)) +
     geom_line() +
    facet_grid(zona~., scales= "free_y")+
      theme_bw()+  
      # theme(panel.background = element_blank(), 
      #     axis.line = element_line(color='black'),legend.title = element_blank())+
    theme(axis.text.x = element_text(angle = 0), legend.title = element_blank(), legend.position = "none") +
    labs(y = "MAS (ton)")

``` 

Fig. 23: Desembarques mensais de cavala realizados pela frota de cerco por zona desde 2005 até 2020.  
  
Apresenta-se série temporal dos desembarques  de carapau-branco realizados pela frota de cerco por ano, porto e zona (Noroeste, Sudoeste e Sul) no período de 2003 até 2020 (Fig. 24 a 27). 
 
```{r plot porto area HOM, fig.width=20, fig.height=10, echo=F, message = F}

frotafinal_land[frotafinal_land$EESPECIE %in% c("HOM"),] %>%
  filter(year_sale %in% c(2005:2020)) %>% 
  filter(zona =="NW") %>% 
  filter(!PORTO %in% c("AFURADA","POVOA DO VARZIM")) %>%  ## tirar o ruido este porto
  group_by(year_sale, zona, PORTO, EESPECIE) %>% 
  summarise(QVENDA=sum(QVENDA)/1000) %>% 
    ggplot(aes(x=year_sale, y=QVENDA, group=EESPECIE, color=EESPECIE)) +
    geom_line(size = 0.6) +
    # geom_bar(stat="identity")+
    facet_grid(zona~PORTO, scales= "free_y")+
     theme_bw()+  
      # theme(panel.background = element_blank(), 
      #     axis.line = element_line(color='black'),legend.title = element_blank())+
    theme(axis.text.x = element_text(angle = 0), legend.title = element_blank(), legend.position = "none") +
    scale_x_discrete(breaks = every_nth(n = 2)) +
    labs(y = "HOM (ton)")

```

Fig. 24: Desembarques mensais de carapau-branco realizados pela frota de cerco por zona NW e nos portos principais, desde 2005 até 2020. 

```{r, fig.width=20, fig.height=10, echo=F}

frotafinal_land[frotafinal_land$EESPECIE %in% c("HOM"),] %>%
  filter(year_sale %in% c(2005:2020)) %>% 
  filter(zona =="SW") %>% 
  filter(!PORTO %in% c("CASCAIS", "COSTA DA CAPARICA")) %>%  ## tirar o ruido este porto
  group_by(year_sale, zona, PORTO, EESPECIE) %>% 
  summarise(QVENDA=sum(QVENDA)/1000) %>% 
    ggplot(aes(x=year_sale, y=QVENDA, group=EESPECIE, color=EESPECIE)) +
    geom_line(size = 0.6) +
    # geom_bar(stat="identity")+
    facet_grid(zona~PORTO, scales= "free_y")+
    theme_bw()+  
      # theme(panel.background = element_blank(), 
      #     axis.line = element_line(color='black'),legend.title = element_blank())+
    theme(axis.text.x = element_text(angle = 0), legend.title = element_blank(), legend.position = "none") +
    scale_x_discrete(breaks = every_nth(n = 2)) +
    labs(y = "HOM (ton)")

```

Fig. 25: Desembarques mensais de carapau-branco realizados pela frota de cerco por zona SW e nos portos principais, desde 2005 até 2020. 

```{r, fig.width=20, fig.height=10, echo=F}

frotafinal_land[frotafinal_land$EESPECIE %in% c("HOM"),] %>%
  filter(year_sale %in% c(2005:2020)) %>% 
  filter(zona =="S") %>% 
  filter(!PORTO %in% c("TAVIRA", "VRSA")) %>%  ## tirar o ruido este porto
  group_by(year_sale, zona, PORTO, EESPECIE) %>% 
  summarise(QVENDA=sum(QVENDA)/1000) %>% 
    ggplot(aes(x=year_sale, y=QVENDA, group=EESPECIE, color=EESPECIE)) +
    geom_line(size = 0.6) +
    # geom_bar(stat="identity")+
    facet_grid(zona~PORTO, scales= "free_y")+
      theme_bw()+  
      # theme(panel.background = element_blank(), 
      #     axis.line = element_line(color='black'),legend.title = element_blank())+
    theme(axis.text.x = element_text(angle = 0), legend.title = element_blank(), legend.position = "none") +
    scale_x_discrete(breaks = every_nth(n = 2)) +
    labs(y = "HOM (ton)")

```  
 
Fig. 26: Desembarques mensais de carapau-branco realizados pela frota de cerco por zona S e nos portos principais, desde 2005 até 2020.  
 
```{r, fig.width=20, fig.height=10, echo=F}

Portos_menores_HOM <- c("AFURADA", "VIANA DO CASTELO", "POVOA DO VARZIM",
                    "CASCAIS", "COSTA DA CAPARICA",
                    "TAVIRA", "VRSA")

frotafinal_land[frotafinal_land$EESPECIE %in% c("HOM"),] %>%
  filter(year_sale %in% c(2005:2020)) %>% 
  # filter(zona =="S") %>% 
  filter(!PORTO %in% Portos_menores_HOM) %>%  ## tirar o ruido este porto
  group_by(year_sale, zona, PORTO, EESPECIE) %>% 
  summarise(QVENDA=sum(QVENDA)/1000) %>% 
    ggplot(aes(x=year_sale, y=QVENDA, group=EESPECIE, color=EESPECIE)) +
    geom_line(size = 0.6) +
    # geom_bar(stat="identity")+
    facet_wrap(zona~PORTO, scales= "free_y", ncol=4)+
     theme_bw()+  
      # theme(panel.background = element_blank(), 
      #     axis.line = element_line(color='black'),legend.title = element_blank())+
    theme(axis.text.x = element_text(angle = 0), legend.title = element_blank(), legend.position = "none") +
    scale_x_discrete(breaks = every_nth(n = 2)) +
    labs(y = "HOM (ton)")

```  
 
Fig. 27: Desembarques mensais de carapau-branco realizados pela frota de cerco por zona e nos portos principais, desde 2005 até 2020.  
 
Apresenta-se série temporal dos desembarques mensais  de carapau-branco realizados pela frota de cerco por zona (Noroeste, Sudoeste e Sul) no período de 2003 até 2020 (Fig. 28 a 29).  

```{r plot desembarques mes ano ST area HOM 2, fig.width=20, fig.height=10, echo=F, message = F}

frotafinal_land[frotafinal_land$EESPECIE=="HOM",] %>% ## trocando spp 
  filter(year_sale %in% c(2005:2020)) %>%
  # filter(zona == "SW") %>% ## filtrar por zona
  group_by(year_sale, mes_ano) %>%
  summarise(QVENDA=sum(QVENDA)/1000) %>%
  ggplot(aes(x=mes_ano, y=QVENDA, group=year_sale, color=year_sale)) +
  geom_line() +
   theme_bw()+  
      # theme(panel.background = element_blank(), 
      #     axis.line = element_line(color='black'),legend.title = element_blank())+
    theme(axis.text.x = element_text(angle = 0), legend.title = element_blank(), legend.position = "none") +
  scale_x_discrete(breaks = every_nth(n = 24)) +
  labs(y = "HOM (ton)")

```    

Fig. 28: Desembarques mensais de carapau-branco realizados pela frota de cerco por zona desde 2005 até 2020.
  
```{r plot desembarques mensais ST area HOM, fig.width=20, fig.height=10, echo=F, message = F}

frotafinal_land[frotafinal_land$EESPECIE=="HOM",] %>% ## trocando spp 
  filter(year_sale %in% c(2005:2020)) %>% 
  group_by(year_sale, month_sale, zona) %>% 
  summarise(QVENDA=sum(QVENDA)/1000) %>% 
  ggplot(aes(x=month_sale, y=QVENDA, group=year_sale, color=year_sale)) +
  geom_line() +
  facet_grid(zona~., scales= "free_y")+
    theme_bw()+  
      # theme(panel.background = element_blank(), 
      #     axis.line = element_line(color='black'),legend.title = element_blank())+
    theme(axis.text.x = element_text(angle = 0), legend.title = element_blank(), legend.position = "none") + 
  scale_x_discrete(breaks = every_nth(n = 2)) +
  labs(y = "HOM (ton)")

```  

Fig. 29: Desembarques mensais de carapau-branco realizados pela frota de cerco por zona desde 2005 até 2020.  
  
Apresenta-se série temporal dos desembarques  de biqueirão realizados pela frota de cerco por ano, porto e zona (Noroeste, Sudoeste e Sul) no período de 2003 até 2020 (Fig. 30 a 33).  

```{r plot porto area ANE, fig.width=20, fig.height=10, echo=F, message = F}

frotafinal_land[frotafinal_land$EESPECIE %in% c("ANE"),] %>%
  filter(year_sale %in% c(2005:2020)) %>% 
  filter(zona =="NW") %>% 
  filter(!PORTO %in% c("VIANA DO CASTELO","AFURADA","POVOA DO VARZIM")) %>%  ## tirar o ruido este porto
  group_by(year_sale, zona, PORTO, EESPECIE) %>% 
  summarise(QVENDA=sum(QVENDA)/1000) %>% 
    ggplot(aes(x=year_sale, y=QVENDA, group=EESPECIE, color=EESPECIE)) +
    geom_line(size = 0.6) +
    # geom_bar(stat="identity")+
    facet_grid(zona~PORTO, scales= "free_y")+
      theme_bw()+  
      # theme(panel.background = element_blank(), 
      #     axis.line = element_line(color='black'),legend.title = element_blank())+
    theme(axis.text.x = element_text(angle = 0), legend.title = element_blank(), legend.position = "none") +
    scale_x_discrete(breaks = every_nth(n = 2)) +
    labs(y = "ANE (ton)")

```

Fig. 30: Desembarques mensais de  biqueirão realizados pela frota de cerco por zona NW e nos portos principais, desde 2005 até 2020.  

```{r, fig.width=20, fig.height=10, echo=F}

frotafinal_land[frotafinal_land$EESPECIE %in% c("ANE"),] %>%
  filter(year_sale %in% c(2005:2020)) %>% 
  filter(zona =="SW") %>% 
  filter(!PORTO %in% c("CASCAIS", "COSTA DA CAPARICA")) %>%  ## tirar o ruido este porto
  group_by(year_sale, zona, PORTO, EESPECIE) %>% 
  summarise(QVENDA=sum(QVENDA)/1000) %>% 
    ggplot(aes(x=year_sale, y=QVENDA, group=EESPECIE, color=EESPECIE)) +
    geom_line(size = 0.6) +
    # geom_bar(stat="identity")+
    facet_wrap(zona~PORTO, scales= "free_y")+
      theme_bw()+  
      # theme(panel.background = element_blank(), 
      #     axis.line = element_line(color='black'),legend.title = element_blank())+
    theme(axis.text.x = element_text(angle = 0), legend.title = element_blank(), legend.position = "none") +
    scale_x_discrete(breaks = every_nth(n = 2)) +
    labs(y = "ANE (ton)")

```

Fig. 31: Desembarques mensais de  biqueirão realizados pela frota de cerco por zon SW e nos portos principais, desde 2005 até 2020.  

```{r, fig.width=20, fig.height=10, echo=F}

frotafinal_land[frotafinal_land$EESPECIE %in% c("ANE"),] %>%
  filter(year_sale %in% c(2005:2020)) %>% 
  filter(zona =="S") %>% 
  filter(!PORTO %in% c("TAVIRA", "VRSA", "SAGRES")) %>%  ## tirar o ruido este porto
  group_by(year_sale, zona, PORTO, EESPECIE) %>% 
  summarise(QVENDA=sum(QVENDA)/1000) %>% 
    ggplot(aes(x=year_sale, y=QVENDA, group=EESPECIE, color=EESPECIE)) +
    geom_line(size = 0.6) +
    # geom_bar(stat="identity")+
    facet_grid(zona~PORTO, scales= "free_y")+
      theme_bw()+  
      # theme(panel.background = element_blank(), 
      #     axis.line = element_line(color='black'),legend.title = element_blank())+
    theme(axis.text.x = element_text(angle = 0), legend.title = element_blank(), legend.position = "none") +
    scale_x_discrete(breaks = every_nth(n = 2)) +
    labs(y = "ANE (ton)")

```

Fig. 32: Desembarques mensais de biqueirão realizados pela frota de cerco por zona S e nos portos principais, desde 2005 até 2020.  

```{r, fig.width=20, fig.height=10, echo=F}

Portos_menores_ANE <- c("AFURADA", "VIANA DO CASTELO", "POVOA DO VARZIM",
                    "CASCAIS", "COSTA DA CAPARICA",
                    "TAVIRA", "VRSA", "SAGRES")

frotafinal_land[frotafinal_land$EESPECIE %in% c("ANE"),] %>%
  filter(year_sale %in% c(2005:2020)) %>% 
  # filter(zona =="S") %>% 
  filter(!PORTO %in% Portos_menores_ANE) %>%  ## tirar o ruido este porto
  group_by(year_sale, zona, PORTO, EESPECIE) %>% 
  summarise(QVENDA=sum(QVENDA)/1000) %>% 
    ggplot(aes(x=year_sale, y=QVENDA, group=EESPECIE, color=EESPECIE)) +
    geom_line(size = 0.6) +
    # geom_bar(stat="identity")+
    facet_wrap(zona~PORTO, scales= "free_y", ncol=4) +
      theme_bw()+  
      # theme(panel.background = element_blank(), 
      #     axis.line = element_line(color='black'),legend.title = element_blank())+
    theme(axis.text.x = element_text(angle = 0), legend.title = element_blank(), legend.position = "none") +
    scale_x_discrete(breaks = every_nth(n = 2)) +
    labs(y = "ANE (ton)")

```  

Fig. 33: Desembarques mensais de biqueirão realizados pela frota de cerco por zona e nos portos principais, desde 2005 até 2020.  

Apresenta-se série temporal dos desembarques mensais  de biqueirão realizados pela frota de cerco por zona (Noroeste, Sudoeste e Sul) no período de 2003 até 2020 (Fig. 34 a 35).

```{r plot desembarques mes ano ST area ANE 2, fig.width=20, fig.height=10, echo=F, message = F}

frotafinal_land[frotafinal_land$EESPECIE=="ANE",] %>% ## trocando spp 
  filter(year_sale %in% c(2005:2020)) %>%
  # filter(zona == "SW") %>% ## filtrar por zona
  group_by(year_sale, mes_ano) %>%
  summarise(QVENDA=sum(QVENDA)/1000) %>%
  ggplot(aes(x=mes_ano, y=QVENDA, group=year_sale, color=year_sale)) +
  geom_line() +
   theme_bw()+  
      # theme(panel.background = element_blank(), 
      #     axis.line = element_line(color='black'),legend.title = element_blank())+
    theme(axis.text.x = element_text(angle = 0), legend.title = element_blank(), legend.position = "none") +
  scale_x_discrete(breaks = every_nth(n = 24)) +
  labs(y = "ANE (ton)")

```

Fig. 34: Desembarques mensais de biqueirão realizados pela frota de cerco desde 2005 até 2020.

```{r plot desembarques mensais ST area ANE, fig.width=20, fig.height=10, echo=F, message = F}

frotafinal_land[frotafinal_land$EESPECIE=="ANE",] %>% ## trocando spp 
  filter(year_sale %in% c(2005:2020)) %>% 
  group_by(year_sale, month_sale, zona) %>% 
  summarise(QVENDA=sum(QVENDA)/1000) %>% 
  ggplot(aes(x=month_sale, y=QVENDA, group=year_sale, color=year_sale)) +
  geom_line() +
  facet_grid(zona~., scales= "free_y")+
    theme_bw()+  
      # theme(panel.background = element_blank(), 
      #     axis.line = element_line(color='black'),legend.title = element_blank())+
    theme(axis.text.x = element_text(angle = 0), legend.title = element_blank(), legend.position = "none") +
  scale_x_discrete(breaks = every_nth(n = 2)) +
  labs(y = "ANE (ton)")

```

Fig. 35: Desembarques mensais de biqueirão realizados pela frota de cerco por zona desde 2005 até 2020.
  
